臺灣雲林地方法院行政訴訟判決　
109年度交字第61號
原      告  王凱綾  
被      告  交通部公路總局嘉義區監理所

代  表  人  李輝宏  
訴訟代理人  吳冠頡  
            兼送達代收人陳榮彬

上列當事人間交通裁決事件，原告不服被告民國109 年10 月19
日雲監裁字第72-KAT077959號裁決，提起行政訴訟，本院判決如
下：
    主  文
原告之訴駁回。
訴訟費用新臺幣參佰元由原告負擔。
    事實及理由
壹、程序事項
　　查本件係因原告不服被告所為道路交通管理處罰條例（下稱
    道交條例）第8 條之裁決而提起撤銷訴訟，依行政訴訟法第
    237 條之1 規定，應適用交通裁決事件訴訟程序，本院並依
    同法第237 條之7 規定，爰不經言詞辯論，逕為裁判，先予
    敘明。
貳、實體事項
一、事實概要：緣原告所有之車牌號碼000-0000號自用小客車（
    下稱系爭車）於民國109年7月11日1時14分許在土庫鎮雲145
    縣道路口處，經雲林縣警察局虎尾分局（下稱舉發機關）以
    KAT077959號違規通知單舉發原告違反道路交通管理條例第5
    3條第8項「汽車駕駛人有酒後駕車情事（酒測值0.40MG/L，
    超過法定值），而年滿18歲之人與其同車」之違規。原告不
    服舉發單位上開舉發，逕向被告所屬雲林監理站申請提出陳
    述，雲林監理站於函請原舉發機關查證後，經原舉發機關先
    後於109年9月16日以雲虎交字第1090500643號函、109年9月
    29日雲警虎交字0000000000號函復「…同時涉及多項違規之
    競合情形。依上函示之意旨，應從重處罰第35條第7項「車
    主未禁駛」，故本分局建請撤銷第35條第8項處罰同車乘客
    之部分，雲林監理站遂於109年9月25日依上函示之意旨再函
    覆原告。惟原告不服舉發及函覆，逕向雲林監理站申請開立
    裁決書，雲林監理站爰於109 年10 月29日開立本案裁決書
    （下稱原處分）並當場交付原告完成送達程序，原處分裁處
    原告罰鍰新臺幣（下同）6萬元，吊扣汽車牌照3個月，原告
    不服，提起本件行政訴訟。
二、原告主張略以：
㈠、本人聚餐時有喝酒，後來不勝酒力完全倒了，在本人無意識
    下，乘坐了李宏胤先生所駕的車…。
㈡、…以往如果兩人外出聚餐有飲酒情況下，都會住宿友人家，或
    是請代駕，本人真的是在毫不知情也毫無犯意，請求撤銷罰
    單。
三、被告答辯略以：
㈠、原告有違反道路交通管理處罰條例（下簡稱處罰條例）第35
    條第7項「汽機車所有人明知駕駛人酒精濃度超過規定標準
    卻不禁駛」之違規行為，乃係原告違反處罰條例之「禁止規
    定」，將其汽車交予「酒精濃度超過法定標準值」之駕駛人
    ，亦即違反行政法上之「不作為義務」，先予敘明。
㈡、揆其立法目的，係慮及汽車所有人擁有支配管理汽車之權限
    ，對於汽車之使用方式、用途、供何人使用等，得加以篩選
    控制，故而課予汽車所有人擔保汽車駕駛人之行為具有合於
    交通管理規範之義務。又禁止汽車所有人將其所有之車輛借
    予酒精濃度超過規定標準值之人，其行政管制目的在降低交
    通事故風險，及課予汽車所有人擔保汽車駕駛人之行為具有
    合於交通管理規範之義務。
㈢、再查，原告係因一行為同時違反處罰條例第35條第7項、第8
    項之規定，且另有其它種類行政罰之處罰，故依行政罰法  
    第24條第1項前段、第2項之規定，將【違規單號：KAT06308
    7】年滿18歲之同車乘客併入【違規單號：KAT0000000】將
    系爭車借予酒精濃度超過規定標準值之駕駛人，做成本件裁
    決處分，並沒有違反一事不兩罰原則及比例原則，應屬妥適
    。
㈣、再者，原告既知舉辦生日派對且現場有含酒精成分之飲料，
    依當時情形，早應事先對往返交通方式做妥適安排，原告並
    非不能注意；詎料竟倒果為因，以毫不知情也無犯意，實有
    過失事由自明，自不得免其應負之罰責。
㈤、綜上，本案既經原舉發機關查證違規事實明確，本所依處罰
    條例第35條第7項規定，裁處原告「罰鍰6萬元、吊扣汽車牌
    照3個月」，洵屬於法有據。    
四、本院之判斷：
㈠、按「 汽機車所有人，明知汽機車駕駛人有第1項各款情形，
    而不予禁止駕駛者，依第1項規定之罰鍰處罰，並吊扣該汽
    機車牌照三個月。」、「汽機車駕駛人，駕駛汽機車經測試
    檢定吐氣所含酒精濃度達每公升零點二五毫克或血液中酒精
    濃度達百分之零點零五以上，年滿十八歲之同車乘客處新臺
    幣6百元以上3千元以下罰鍰。」處罰條例第35條第7、8項依
    序定有明文；又「一行為違反數個行政法上義務規定而應處
    罰鍰者，依法定罰鍰額最高之規定裁處。」行政罰法第24條
    第1項亦有明文。
㈡、原告以一行為違反處罰條例第35條第7、8項之規定，則被告
    依行政罰法第24條第1項規定，從重論以處罰條例第35條第7
    項之規定，並據以裁罰，並無違反一事不兩罰及比例原則。
    至於舉發機關（虎尾分局）並非處罰機關，其所為之舉發通
    知僅係屬於確認舉事實之階段，必待被告機關審酌相關事證
    後所作成之交通裁決，始為發生對外效力之行政處分，是被
    告作成本件裁罰之行政處分難謂有何違法之處，先予敘明。
㈢、經查，處罰條例第35條第7項「汽機車所有人明知駕駛人酒精
    濃度超過規定標準卻不禁駛」之違規行為，乃係行為人違反
    處罰條例之「禁止規定」，將其汽車交予「酒精濃度超過法
    定標準值」之駕駛人，亦即違反行政法上之「不作為義務」
    。而揆其立法目的，係慮及汽車所有人擁有支配管理汽車之
    權限，對於汽車之使用方式、用途、提供予何人使用等，得
    加以篩選控制，故而課予汽車所有人擔保汽車駕駛人之行為
    具有合於交通管理規範之義務。又禁止汽車所有人將其所有
    之車輛借予酒精濃度超過規定標準值之人駕駛，其行政管制
    目的在降低交通事故風險，及課予汽車所有人擔保汽車駕駛
    人之行為具有合於交通管理規範之義務。原告既是具有通常
    智識之人，自應遵守上開規定。
㈣、次按「行為時因精神障礙或其他心智缺陷，致不能辨識其行
    為違法或欠缺依其辨識而行為之能力者，不予處罰。」、「
    行為時因前項之原因，致其辨識行為違法或依其辨識而行為
    之能力，顯著減低者，得減輕處罰。」、「前二項規定，於
    因故意或過失自行招致者，不適用之。」行政罰法第9條第3
    、4、5項定有明文。依該法第9條第5項所規定之原因自由行
    為，係指行為人在精神、心智正常，具備完全責任能力時，
    本即有違反行政罰法之故意，並為利用以之違反，故意使自
    己陷入精神障礙或心智缺陷狀態，而於辨識行為違法之能力
    與依辨識而行為之自我控制能力欠缺或顯著降低，已不具備
    完全責任能力之際，實行該違反行政罰之行為；或已有違反
    行政罰法故意後，偶因過失陷入精神障礙或心智缺陷狀態時
    ，果為該行為；甚或無違反行政罰法之故意，但對客觀上應
    注意並能注意或可能預見之犯罪，主觀上卻疏未注意或確信
    其不發生，嗣於故意或因有認識、無認識之過失，自陷於精
    神障礙或心智缺陷狀態之際，發生該違反行政罰法行為者，
    俱屬之。故原因自由行為之行為人，在具有完全責任能力之
    原因行為時，既對構成違反行政罰法之事實，具有故意或能
    預見其發生，即有不自陷於精神障礙、心智缺陷狀態及不為
    犯罪之期待可能性，竟仍基於違反之故意，或對應注意並能
    注意，或能預見之犯罪事實，於故意或因過失等可歸責於行
    為人之原因，自陷於精神障礙或心智缺陷狀態，致發生違反
    行政罰法行為者，自應與精神、心智正常狀態下之違反行政
    罰法行為同其處罰。是原因自由行為之行為人，如於精神、
    心智狀態正常之原因行為階段，對違反行政罰法之事實則具
    有故意或過失。原告既知參加生日聚餐現場有含酒精成分之
    飲料，依當時情形，早應事先對往返交通方式做妥適安排，
    原告並非不能注意，竟放任自己陷於爛醉如泥之無意識狀態
    ，實有過失事由自明，自不得免其應負之罰責。況原告對於
    如何在無意識之下上車並未舉證以實其說，而觀其交通案件
    陳述書（審理卷第13頁）自陳「…一直到了被攔查，駕駛人
    需乘坐警車回派出所。員警上本人車輛詢問，本人是否有能
    力駕駛車輛離開，本人表明因本人完全不勝酒力無法駕駛…
    。」等語。可見原告在警察前來詢問原告是否有能駕駛車輛
    時，對答如流，並非陷無意識之狀態，而無阻止之能力。況
    如前所述，縱當時原告上車時已陷入無意識之狀態，亦屬自
    招之行為，亦不能免其應負之罰責。
五、綜上所述，原告於系爭車輛於前揭時、地行駛時，確有將其
    汽車交予「酒精濃度超過法定標準值」之駕駛人之違規行為
    ，則被告爰依道交條例第35條第7項之規定，以原處分裁處
    原告罰鍰6萬元，並吊扣汽車牌照3個月，核無違誤，應屬適
    法。原告猶執前詞請求撤銷原處分，並無理由，應予駁回。
六、本件判決基礎已臻明確，兩造其餘攻防方法及訴訟資料經本
    院斟酌後，核與判決結果不生影響，爰不一一詳予論述，併
    此敘明。
七、本件訴訟費用為原告所預納第一審裁判費300 元，應由原告
    負擔，爰確定第一審訴訟費用額如主文第2 項所示。
八、據上論結，本件原告之訴為無理由，依行政訴訟法第98條第
    1 項前段、第237 條之7 、第237 條之8 第1 項，判決如主
    文。
中　　華　　民　　國　 110　　年　　4　　月　　1  　　日
                行政訴訟庭法　官　陳定國
上列為正本係照原本作成。
如不服本判決，應於送達後20日內，以判決違背法令為理由，向
本院行政訴訟庭提出上訴狀並表明上訴理由（上訴理由應記載原
判決所違背之法令及其具體內容、依訴訟資料可認為原判決有違
背法令之具體事實）。如於本判決宣示或公告後送達前提起上訴
者，應於判決送達後20日內補提上訴理由書（須按他造人數附繕
本）。
中　　華　　民　　國　　110 　年　　4 　　月　　1 　　日
                          書記官  黃鷹平